臺灣嘉義地方法院民事判決　九十一年度訴字第七七○號
　　原　　　告　華南商業銀行股份有限公司
　　法定代理人　乙○○
　　訴訟代理人　丁○○
　　　　　　　　林福樹
　　　　　　　　吳健誠
　　被　　　告　游次郎即大豐實業商行　　　住嘉義市○區○○里○○鄰○○○路
　　　　　　　　　　　　　　　.
　　　　　　　　丙○○　　　住.
　　　　　　　　甲○○　　　住.
右當事人間請求給付借款事件，本院判決如左：
    主    文
被告應連帶給付原告新台幣佰捌拾伍萬元，及其中新台幣壹佰伍拾肆萬元自民國
九十年九月十七日起至清償日止，按年息百分之七．七計算之利息，並自民國九十年
十月十八日起至民國九十一年四月十七日止，按上開利率百分之十，自民國九十一年
四月十八日起至清償日止，按上開利率百分之二十計付之違約金、新台幣貳佰拾
壹萬元自民國九十年九月十七日起至清償日止，按年息百分之七．五五計算之利息，
並自民國九十年十月十八日起至民國九十一年四月十七日止，按上開利率百分之十，
自民國九十一年四月十八日起至清償日止，按上開利率百分之二十計付之違約金。
訴訟費用由被告連帶負擔。
本判決於原告以新台幣壹佰貳拾捌萬仟元供擔保後，得假執行；但被告甲○○如於
假執行程序實施前，以新台幣佰捌拾伍萬元為原告預供擔保，得免為假執行。
    事    實
甲、原告方面：
  一、聲明：除假執行擔保金額外，如主文所示。
  二、陳述：
  （一）被告游次郎即大豐實業商行以被告丙○○、甲○○為連帶保證人，於民國八
        十五年九月五日向原告借用二筆款項，金額合計新台幣（下同）三百八十五
        萬元，約定借款期限、利率及違約金等，詳如附表所示（下稱系爭二筆借款
        ）。詎屆清償期後，被告游次郎即大豐實業商行，並未依約清償，屢經催討
        ，均置之不理，依消費借貸及連帶保證契約之法律關係訴請被告連帶給付如
        主文所示之本息及違約金。
  （二）系爭二筆借款借據上之印章為被告甲○○所有，且與八十五年間被告向原告
        借款時所留存者相符，被告甲○○又未向原告陳明八十五年以後不再擔任連
        帶保證人，依授信約定書第一、二、十一、十二及十四條之約定，被告甲○
        ○應有授權簽名蓋章。且依借據第三條及授信約定書第十四條之約定，不用
        再對保，憑被告甲○○以前留存之印鑑，核對相符，即可辦理。
  三、證據：提出借據影本二份、授信約定書影本五份、印鑑卡影本三份為證。
乙、被告甲○○方面：
  一、聲明：駁回原告之訴及其假執行之聲請；如受不利判決，願供擔保，請准宣告
      免為假執行。
  二、陳述：
  （一）系爭二筆借款借據上之連帶保證人欄之簽名及蓋章，均非被告甲○○所為，
        亦未經被告甲○○授權及同意，上開二張借據係經偽造，被告甲○○並已向
        檢察官提出告訴，被告甲○○與原告間並無連帶保證之關係，原告之請求無
        理由。
  （二）八十五年九月五日大豐實業商行向原告貸款一筆短期之金額，其有擔保該筆
        借款，該授信約定書是其親自簽名蓋章，但其後系爭二筆借款，其並未簽章
        。前後之借據上之印章雖均相同，均其所有，但印章係其離職後留在大豐實
        業商行，因其曾為大豐實業商行之員工，八十五年九月五日離職後，還是東
        豐電機股份有限公司股東，該公司之負責人亦為游次郎，故其未將印章帶走
        。
  三、證據：提出勞工保險被保險人投保資料表一份、借據影本二份為證。
丙、被告游次郎即大豐實業商行、丙○○未於言詞辯論期日到場，亦未提出書狀作何
    聲明或陳述。
    理    由
一、本件被告游次郎即大豐實業商行、丙○○未於言詞辯論期日到場，核無民事訴訟
    法第三百八十六條各款所列情形，爰依原告之聲請，由其一造辯論而為判決。
二、原告主張之事實，關於被告游次郎即大豐實業商行、丙○○部分，已據其提出借
    據二份、授信約定書四份為證，核屬相符；被告游次郎即大豐實業商行、丙○○
    受合法之通知，而於言詞辯論期日不到場，亦未提出答辯狀爭執，依民事訴訟法
    第二百八十條第三項、第一項之規定，視同自認，堪信原告此部分之主張為真實
    。
三、關於被告甲○○之部分：
    原告主張：系爭二筆借款借據上之印文均為被告甲○○所有，且與八十五年間被
    告甲○○所簽立之授信約定書及印鑑卡上被告甲○○之印文相符，被告甲○○又
    未向原告陳明八十五年以後不再擔任連帶保證人，依授信約定書第十四條等相關
    約定，被告甲○○應有授權簽名蓋章，被告甲○○亦為系爭二筆借款之連帶保證
    人等語，業據其提出借據影本二份、授信約定書影本五份、印鑑卡影本三份為證
    。被告甲○○雖辯稱：未在系爭二筆借款之借據上簽名蓋章，亦未授權他人簽名
    蓋章，借據上之簽名蓋章係游次郎等人所為偽造，其非系爭二筆借款之連帶保證
    人等語，並提出勞工保險被保險人投保資料表一份、借據影本二份為證。惟查，
（一）兩造均不爭執系爭二筆借款借據上「甲○○」之印文為被告甲○○所有之印章
      所蓋，且與被告甲○○於八十五年九月五日簽立予原告之授信約定書及印鑑卡
      上「甲○○」之印文相符，被告甲○○亦自認：印章相同，是因為其原為大豐
      實業商行之員工，八十五年九月五日離職後，還是東豐電機股份有限公司股東
      ，該公司之負責人亦為游次郎，故其未將印章帶走等語。
（二）按由自己之行為表示以代理權授與他人，或知他人表示為其代理人而不為反對
      之表示者，對於第三人應負授權人之責任，民法第一百六十九條前段定有明文
      。所謂由自己之行為表示以代理權授與他人者，對於第三人應負授權人之責任
      ，係指本人有使第三人信為以代理權授與他人之行為，為保護代理交易之安全
      起見，使本人負授權人之責任。故僅需本人有表見之事實，足使第三人信該他
      人有代理權之情形存在，即足當之。查系爭二筆借款之借款人均為被告游次郎
      即大豐實業商行，有借據在卷可憑，被告游次郎向原告借貸系爭二筆借款時，
      既持被告甲○○原先留存於原告處之印鑑章，且被告甲○○於八十五年九月五
      日簽立予原告之授信約定書，其第十四條約定：「為便於嗣後立約人與貴行一
      切受（授）信往來，立約人茲同意，除另有約定外，憑後列留存印鑑式樣蓋（
      簽）於受（授）信契據，即生效力。」，足見被告甲○○上開印章係專為與原
      告受（授）往來之用，被告游次郎其後持被告甲○○之上開印章以之為連帶保
      證人，自足以使原告信被告甲○○已授權予被告游次郎，願擔任系爭二筆借款
      之連帶保證人。
（三）我國人民將自己印章交付他人，委託該他人辦理特定事項者，比比皆是，倘持
      有印章之該他人，除受託辦理之特定事項外，其他以本人名義所為之任何法律
      行為，均須由本人負表見代理之授權人責任，勢將危害社會交易之安全，固有
      最高法院七十年台上字第六五七號判例可資參照。惟本件被告甲○○曾於八十
      五年九月五日以該印章擔任被告游次郎向原告借款之連帶保證人，與原告間並
      有上開授信約定書之約定，此並非單純交付印章辦理供款以外之特定事項可比
      ，自無上開判例之適用。
（四）按所謂消費者，指以消費為目的而為交易、使用商品或接受服務者而言，消費
      者保護法第二條第二款定有明文。查銀行或其他金融機構與連帶保證人間所訂
      立之保證契約，乃保證人擔保借款人對金融機構債務之清償責任，金融機構對
      保證人並未提供任何商品或服務，保證人並未因有保證契約而自銀行獲得報償
      ，尚非屬消費者保護法所規定有關消費之法律關係，故本件被告甲○○與原告
      間是否成立連帶保證關係自無該法之適用。又上開授信約定書第十四條之約定
      ，其下註明為個別商議條款，第十七條並有：個別商議條款，經立約人簽名或
      蓋章後生效等語之約定，且字型為粗字體，顏色亦較條款深，在在顯示係特別
      磋商之約款，該約定實難認係消費者保護法之定型化契約或民法之附合契約。
（五）綜上所述，原告主張被告甲○○應負授權人責任，亦為系爭二筆借款之連帶保
      證人，應可採信。
四、從而原告依消費借貸及連帶保證契約之法律關係，請求被告連帶給付如主文所示
    之本息及違約金為有理由，應予准許。原告及被告甲○○陳明願供擔保，請求宣
    告假執行及免為假執行，核無不合，茲分別酌定擔保金額，予以准許。
五、據上論結，本件原告之訴為有理由，依民事訴訟法第三百八十五條第一項前段、
    第八十五條第二項、第三百九十條第二項、第三百九十二條，判決如主文。
中　　　華　　　民　　　國　　九十一　　年　　十一　　月　　二十六　　日
~B臺灣嘉義地方法院民事第二庭
~B　　法　官　黃　渙　文
右為正本係照原本作成
如對本判決上訴須於判決送達後廿日內向本院提出上訴狀
中　　　華　　　民　　　國　　九十一　　年　　 十一 　　月　　二十六　　日
~B　　書記官　馮　澤　文
